【裁判字號】    95,交簡上,30
【裁判日期】    950915
【裁判案由】    公共危險等
【裁判全文】
臺灣屏東地方法院刑事判決            95年度交簡上字第30號
上  訴  人  戊○○
即  被  告
上列被告因公共危險等案件，不服本院95年4 月18日95年度交簡
字第222 號刑事簡易判決（檢察官聲請簡易判決處刑案號：95年
度偵字第1411號），提起上訴，本院第二審合議庭判決如下︰
    主      文
原判決關於無故侵入住宅及定執行刑部分均撤銷。
戊○○被訴無故侵入住宅部分，無罪。
其餘上訴駁回。
    事實及理由
甲、無故侵入住宅部分：
一、公訴意旨略以：被告戊○○於民國95年2 月20日19時50分許
    ，在屏東縣恆春鎮○○路17號丁○○及甲○○夫妻住處，未
    經許可侵入該住宅，且受退去之要求後，仍拒不離去，因認
    其涉有刑法第306 條之無故侵入住宅罪嫌。
二、上訴意旨則以其案發時間雖有至告訴人住處，惟僅站在廣場
    其門口處，並未進入住宅，因之提起上訴請求撤銷原判決。
    而查本件公訴人認被告涉有無故侵入住宅罪嫌，無非係以告
    訴人丁○○及甲○○警訊中之指訴及偵查報告等為據。訊之
    被告則堅決否認何侵入住宅情事，辨稱案發時雖有至告訴人
    住處，惟未進入，僅站在門口等語。
三、按犯罪事實應依證據認定之，無證據不得認定犯罪事實；又
    不能證明被告犯罪或其行為不罰者，應諭知無罪之判決，刑
    事訴訟法第154 條第2 項第301 條第1 項分別定有明文。
    次按犯罪事實應依證據認定之，所謂證據，須適於為被告犯
    罪事實之證明者，始得採為斷罪資料。」、「認定犯罪事實
    所憑之證據，雖不以直接證據為限，間接證據亦包括在內；
    然而無論直接或間接證據，其為訴訟上之證明，須於通常一
    般之人均不致有所懷疑，而得確信其為真實之程度者，始得
    據為有罪之認定；又認定不利於被告之事實，須依積極證據
    ，苟積極證據不足為不利於被告事實之認定時，即應為有利
    於被告之認定，更不必有何有利之證據，此有最高法院53年
    臺上字第2750號、76年臺上字第4986號、30年上字第816 號
    判例可供參酌。況刑事訴訟法第161 條已於91年2 月8 日修
    正公布，其第1 項規定：檢察官就被告犯罪事實，應負舉證
    責任，並指出證明之方法。因此，檢察官對於起訴之犯罪事
    實，應負提出證據及說服之實質舉證責任。倘其所提出之證
    據，不足為被告有罪之積極證明，或其指出證明之方法，無
    從說服法院以形成被告有罪之心證，基於無罪推定之原則，
    自應為被告無罪判決之諭知，最高法院92年台上字第128 號
    判例亦明揭此旨。準此，刑事訴訟制度受「倘有懷疑，則從
    被告之利益為解釋」、「被告應被推定為無罪」原則所支配
    ，故得為訴訟上證明者，無論為直接或間接證據，須客觀上
    於吾人一般社會生活經驗均不致有所懷疑，而達於確信之程
    度者，且除認定被告犯罪之外，無從本於同一事證為其他有
    利於被告之合理推斷，始可以之為不利之認定，倘其證明尚
    未達於確信之程度，而有合理可疑存在時，即難據為被告有
    罪之認定。
四、經查：告訴人二人及偵查報告固指陳被告於案發時間曾侵入
    告訴人住處且拒不離去云云。惟查案發當時適在告訴人屋外
    散步之告訴人鄰居乙○○証稱：伊住處廣場附近僅其與告訴
    人二戶，為三合院形式，沒有圍牆圍繞，伊散步時有看見被
    告自外走入廣場，手上拿著酒，在廣場大、小聲的叫，沒有
    看見被告是否進入丁○○的家，之後由兩個警察將被告帶走
    等語（見本院95年9 月1 日審判筆錄），依此已難徵被告確
    有無故侵入告訴人住宅犯行。次查告訴人丁○○、甲○○二
    人於本院審理中固再指証被告確有侵入彼等住處，丁○○更
    証稱警察到場時，被告仍在其住宅客廳云云，然查警方人員
    到場時（2 製服員警，1 便衣人員），被告係在告訴人住處
    門前騎樓與告訴人爭吵，業經處理員警即証人庚○○、丙○○及己○○到庭結証無誤，而被告日間即已至告訴人住處3
    次（見被告偵查卷95年2 月21日訊問筆錄），是案發當日晚
    間，被告第4 度前往時，是否曾無故侵入告訴人住處，即難
    僅憑告訴人或有混淆之指証即入被告何侵入住宅罪責，參諸
    首開法條規定及判例意旨，自應為被告此部分無罪之諭知，
    原審未察，遽為被告此部分論罪科刑之判決，尚有未妥，上
    訴人此部分上訴，為有理由，合應撤銷原判決無故侵入住宅
    及定執行刑之部分，另為此部分無罪之諭知。
乙、公共危險部分：
一、本案經合議庭審理結果，認第一審判決被告即上訴人服用酒
    類，不能安全駕駛動力交通工具而駕駛，累犯，量處其有期
    徒刑6 月，如易科罰金，以300 元折算1 日，認事、用法及
    量刑均無不當，應予維持，並引用第一審判決書此部分記載
    之事實、證據及理由（如附件）。
二、上訴人即被告雖以：其係到達丁○○住處後始飲用酒類云云
    ，然查被告於案發日確有酒後駕車等情，迭據其於警訊及偵
    查中坦承在卷（見95年2 月21日警訊及同日偵訊筆錄），且
    有酒測紀錄表附卷可明，是其所辯，顯係空言卸責之詞，核
    無理由，此部分上訴，應予駁回。
三、按行為後法律有變更者，適用行為時之法律。但行為後之法
    律有利於行為人者，適用最有利於行為人之法律，刑法第2
    條第1 項定有明文。本件被告於犯罪時之刑法第41條第1項
    前段規定：「犯最重本刑為5 年以下有期徒刑以下之刑之罪
    ，而受6 個月以下有期徒刑或拘役之宣告，因身體、教育、
    職業、家庭之關係或其他正當事由，執行顯有困難者，得以
    1 元以上3 元以下折算一日，易科罰金。」，又被告行為時
    之易科罰金折算標準，修正前罰金罰鍰提高標準條例第2條
    前段（現已刪除）規定，就其原定數額提高為100 倍折算1
    日，則本件被告行為時之易科罰金折算標準，應以銀元30 0
    元折算1 日，經折算為新臺幣後，應以新臺幣900 元折算為
    1 日。惟95年7 月1 日修正公布施行之刑法第41條第1 項前
    段則規定：「犯最重本刑為五年以下有期徒刑以下之刑之罪
    ，而受六個月以下有期徒刑或拘役之宣告者，得以新臺幣一
    千元、二千元或三千元折算一日，易科罰金。」比較修正前
    後之易科罰金折算標準，以95年7 月1 日修正公布施行前之
    規定，較有利於被告，則應依刑法第2 條第1 項前段，適用
    修正前刑法第41條第1 項前段規定，定其折算標準，併此述
    明，而原判決雖未及比較新舊法，然經本院比較結果，亦無
    何違法或不當或不利於被告之處，自無須撤銷原判決，併此
    敘明之。
據上論斷，應依刑事訴訟第455 條之1 第3 項、第369 條第1 項
前段、第301 條第1 項、第368 條、刑法第2 條第1 項、修正前
第41條第1 項前段、罰金罰鍰提高標準條例第1 條前段、修正前
第2 條，判決如主文。
本案經檢察官潘國威到庭執行職務。
中    華    民    國    95    年    9     月    15    日
                  交通法庭    審判長法  官  潘正屏
                                    法  官  羅培毓
                                    法  官  曾吉雄
以上正本證明與原本無異。
對於無罪判決部分，如不服本判決應於收受本判決送達後10日內
向本院提出上訴書狀，其未敘述上訴理由者，並得於提起上訴後
10日內向本院補提理由書狀（均須按他造當事人之人數附繕本）
「切勿逕送上級法院」
中    華    民    國    95    年    9     月    15    日
                                     書記官  盧建新


司法院資訊處製作；財團法人民間司法改革基金會備份。
